【裁判字號】    92,交聲,171
【裁判日期】    920519
【裁判案由】    聲明異議
【裁判全文】
臺灣高雄地方法院刑事裁定                        九十二年度交聲字第一七一號
    原處分機關  交通部公路總局高雄區監理所
    異  議  人  甲○○
    即受處分人
右列受處分人因違反道路交通管理處罰條例案件，對於交通部公路局高雄區監理所九
十一年四月二十六日所為之處分（原處分：高監五字第駕裁八○—Ｂ0000000
0號），聲明異議，本院裁定如左：
    主  文
異議駁回。
    理  由
一、聲請異議意旨略以：異議人即受處分人甲○○因長期居住高雄，而裁決書係寄至
    異議人位於台中之戶籍地址，由該大樓之管理員代理收受，並非異議人之本人或
    其直系親屬或與異議人有關之人收受，故不知遭受裁決之事，致逾期未繳納罰款
    ，而遭吊銷駕照，期滿一年內不得再重考，是對原處分機關裁決易處吊銷執照部
    分不服，為此聲明異議，請求撤銷原處分。
二、按違反道路交通管理處罰條例第十二條至第六十八條之規定者，由公路主管機關
    處罰；又汽車駕駛人不服公路主管機關所為之上開處罰，得於接到裁決書之翌日
    起二十日內，向管轄地方法院聲明異議，道路交通管理處罰條例第八條第一項第
    一款、第八十七條第一項分別定有明文。次按處理違反道路交通管理事件，有關
    文書送達之程序，依行政程序法之規定；而送達，於應送達人之住居所、事務所
    或營業所為之，由郵政機關送達者，若文書內容對人民權利義務有重大影響者，
    應為掛號。違反道路交通管理事件統一裁罰標準及處理細則第五條、行政程序法
    第七十二條第一項、第六十八條第三項但書分別定有明文。經查，本件異議人係
    因於民國九十年七月二十九日晚間八時許，在單行道不緊靠路邊停車之違規事實
    ，遭高雄市政府警察局新興分局員警當場舉發，開立高雄市政府警察局高市警刑
    字第Ｂ00000000號舉發違反道路交通管理事件通知單，由異議人當場簽
    收，而異議人於前開舉發單上記載之地址並非其戶籍地址台中市○○區○○路一
    段一四六之二一號十一樓，而係異議人實際之居住處所高雄縣鳳山市○○路五巷
    二號六樓等情，業經異議人陳明在卷，並有高雄市政府警察局高市警刑字第Ｂ0
    0000000號舉發違反道路交通管理事件通知單一紙附卷可稽，是足認異議
    人確已有陳報其現實居住處所之情，而原處分機關就本件交通部公路局高雄區監
    理所九十一年四月二十六日高監五字第駕裁八○—Ｂ00000000號裁決書
    ，並未向異議人陳報之現實住所高雄縣鳳山市○○路五巷二號六樓為送達，而僅
    向異議人之戶籍住所台中市○○區○○路一段一四六之二一號十一樓為送達等節
    ，亦有送達回執一紙及交通部公路總局高雄監理所九十二年四月十七日高監自字
    第○九二○○一七七五六號號函附卷可稽，是本件異議人既已陳報其現實居所，
    原處分機關自應對該現實居所為送達始為合法，原處分機關漏未向該居所而僅對
    異議人之戶籍住所為送達，其送達自難認係合法，故本件異議人之異議尚未逾二
    十日之異議期間，先予敘明。
三、按「汽車所有人、駕駛人違反道路交通管理，經主管機關裁決後逾十五日未向管
    轄地方法院聲明異議，或其聲明異議經法院裁定確定，而不依裁決或裁定繳納罰
    鍰或不繳送汽車牌照、駕駛執照者，依左列規定處理之：一經處分吊銷汽車牌照
    或駕駛執照者，由公路主管機關逕行註銷。二經處分吊扣汽車牌照或駕駛執照者
    ，按其吊扣期間加倍處分；仍不依限期繳送汽車牌照或駕駛執照者，吊銷其汽車
    牌照或駕駛執照。三罰鍰不繳者，按其罰鍰數額，易處吊扣汽車牌照或駕駛執照
    一個月至三個月；不依期限繳送汽車牌照或駕駛執照者，吊銷其汽車牌照或駕駛
    執照。前項第三款之汽車所有人、駕駛人如無汽車牌照或駕駛執照可資易處吊扣
    時，得就原處分或裁定確定之罰鍰加倍處罰；逾十五日後仍不繳納者，移送法院
    強制執行。」，道路交通管理處罰條例第六十五條定有明文。是此，得否易處吊
    扣之處分，依前揭規定，乃係違反本條例之行為裁決後未經聲明異議或經聲明異
    議為法院裁定確定之聲明異議程序終結後之不為繳納罰鍰之行政執行問題，並非
    依道路交通管理處罰條例第八條、第八十七條、第八十九條及道路交通案件處理
    辦法第二條規定之違反道路交通管理處罰條例行為，經公路主管機關或警察機關
    或其聯合設置之裁決機關處罰後，聲明異議而歸由普通地方法院為實體裁判之交
    通事件，異議人自不得以此將來聲明異議程序終結後之執行問題而逕對該裁決聲
    明異議。而異議人如於本裁決經確定後對原處分機關之易處吊扣之行政執行處分
    不服，依現行法律之規定，則屬行政爭訟之範疇，如有不服應另依訴願及行政訴
    訟之途徑解決，普通法院交通法庭對之並無審判權。從而，本件異議人對交通部
    公路局高雄區監理所九十一年四月二十六日高監五字第駕裁八○—Ｂ00000
    000號裁決書所認定之違規事實及裁決罰鍰新台幣一千二百元部分，均未表示
    不服，而僅係針對其因逾期繳納罰鍰遭易處吊扣駕照部分表示不服（見本院九十
    二年五月十四日訊問筆錄），揆諸前開說明，異議人顯係針對違反本條例之行為
    裁決後未經聲明異議或經聲明異議為法院裁定確定之聲明異議程序終結後之不為
    繳納罰鍰之行政執行問題不服，依現行法律之規定，屬行政爭訟之範疇，本院對
    之並無審判權，本件異議自應予駁回。
四、據上論結，應依道路交通案件處理辦法第十九條，裁定如主文。
中      華      民      國    九十二    年      五      月     十九     日
                                臺灣高雄地方法院交通法庭
                                    法  官    曾  淑  娟
右正本證明與原本無異。
如不服本裁定，應於裁定送達後五日內，向本院提出抗告狀。
                                    書記官    呂  怜  勳
中      華      民      國    九十二    年      五      月     二十     日


司法院資訊處製作；財團法人民間司法改革基金會備份。
